【裁判字號】    99,重上,317
【裁判日期】    990712
【裁判案由】    分割共有物
【裁判全文】
臺灣高等法院民事裁定                 99年度重上字第317號
上  訴  人  丙○○
訴訟代理人  邱育彰律師
被 上訴 人  丁○○
訴訟代理人  楊嘉中律師
上列當事人間請求分割共有物事件，上訴人對於中華民國99年3
月11日臺灣臺北地方法院97年度訴字第6651號第一審判決提起上
訴，被上訴人為訴之追加，本院裁定如下：
    主      文
丁○○追加之訴駁回。
    理      由
一、按在第二審為訴之變更或追加，非經他造同意，不得為之。
    但民事訴訟法第255條第1項第2 款請求之基礎事實同一者；
    第3款擴張或減縮應受判決事項之聲明者；第4款因情事變更
    而以他項聲明代最初之聲明者；第5 款該訴訟標的對於數人
    必須合一確定時，追加其原非當事人之人為當事人者；第6
    款訴訟進行中，於某法律關係之成立與否有爭執，而其裁判
    應以該法律關係為據，並求對於被告確定其法律關係之判決
    者之情形，不在此限，此觀之民事訴訟法第446條第1項、第
    255條第1項第2至6款規定自明。
二、經查：被上訴人丁○○及乙○於原審起訴主張依民法第242
    條規定代位甲○○請求分割共有物，聲明求為：(一)上訴人與
    甲○○共有之座落新店市○○段大坪腳小段30之44地號土地
    面積5980平方公尺，請准分割。(二)分割方法為：上開土地如
    原判決附件一新店地政事務所土地複丈成果圖所示，編號ｆ
    部分，面積1,096平方公尺、編號ｇ部分，面積1,894平方公
    尺，及編號ｈ部分，面積365平方公尺，合計面積共3,355平
    方公尺之土地分割歸甲○○所有，編號ｅ部份，面積2625平
    方公尺之土地分割歸上訴人所有。(三)甲○○與上訴人應就前
    二項分割方法協同被上訴人丁○○及乙○辦理分割登記。原
    審為上訴人一部勝訴，一部敗訴之判決，上訴人不服，提起
    上訴，被上訴人丁○○於99年6月7日始提出「民事答辯(二)及
    追加狀」追加聲明：請求不許上訴人就原法院98年度司執字
    第90458 號強制執行事件內之執行名義即原法院98年度店訴
    字第2號及本院98年度上易字第234號等民事判決對被上訴人
    為強制執行（見本院卷第35頁），被上訴人並於同日具狀聲
    請停止執行，於聲請狀中明白表示其所追加者為債務人異議
    之訴（見本院99年度聲字第217號卷第1頁第22列，影本附於
    本院卷第51頁）。被上訴人於原審起訴時之訴訟標的係依民
    法第242條之代位權及同法第823條之共有物分割請求權，追
    加之訴則係強制執行法第14條之異議權，惟有代位權及共有
    物分割請求權者，非當然即有異議權，追加之訴所為訴訟標
    的之追加，其與原訴之基礎事實顯非同一，亦不符合民事訴
    訟法第255條第1項第3至6款之情形，且被上訴人亦具狀表明
    不同意此訴訟標的之追加（見本院卷第50頁），揆之首揭規
    定，上訴人所為訴之追加並不合法，應予駁回。
三、據上論結，本件追加之訴為不合法，爰裁定如主文。
中    華    民    國    99    年    7     月    12    日
                      民事第四庭
                        審判長法  官  張劍男
                              法  官  翁昭蓉
                              法  官  陳靜芬
正本係照原本作成。
如不服本裁定，應於收受送達後10日內向本院提出抗告狀，並應
繳納抗告費新台幣１千元。
中    華    民    國    99    年    7     月    12    日
                              書記官  應瑞霞

司法院資訊處製作；財團法人民間司法改革基金會備份。
